【裁判字號】    99,上易,1590
【裁判日期】    990909
【裁判案由】    竊盜
【裁判全文】
臺灣高等法院刑事判決                99年度上易字第1590號
上  訴  人
即  被  告  甲○○
上列上訴人因竊盜案件，不服臺灣基隆地方法院99年度易字第13
4號，中華民國99年5月6日第一審判決（起訴案號：臺灣基隆地
方法院檢察署99年度偵字第982號），提起上訴，本院判決如下
：
    主  文
上訴駁回。
    事  實
一、甲○○前於民國87年間因強盜案件，經法院判處有期徒刑7
    年確定，又於90年間因施用第二級毒品案件，經法院判處有
    期徒刑5月，減為有期徒刑2月又15日確定，上開二罪並經定
    應執行有期徒刑7年2月確定，於98年9月15日假釋期滿執行
    完畢。詎其猶不知悔改，復與「黃天合」（真實姓名年籍不
    詳）之成年男子基於共同意圖為自己不法所有之犯意聯絡，
    於99年2月15日凌晨3、4許，在基隆市○○路275號對面路旁
    ，推由「黃天合」戴手套以其所有事先攜帶之客觀上足以對
    人之生命、身體、安全構成威脅，具有危險性之磨平六角板
    手2支、十字起子1支、一字起子1支，竊取乙○○所有車牌
    號碼4599—TM號自小貨車，得手後由甲○○負責駕車駛離。
    同日上午6時許，乙○○欲駕車上班發現車輛遭竊，報警處
    理，嗣於同日7時30分許，甲○○駕駛上開車輛行經基隆市
    ○○路275號前，為警攔停查獲，並在其身上起出上開作案
    工具及手套1副，而悉上情。
二、案經基隆市警察局第一分局報告臺灣基隆地方法院檢察署檢
    察官偵查起訴。
    理  由
壹、程序方面
一、按被告之自白，非出於強暴、脅迫、利誘、詐欺、疲勞訊問
    、違法羈押或其他不正之方法，且與事實相符者，得為證據
    ，刑事訴訟法第156條第1項定有明文。查，本件上訴人即被
    告甲○○於原審中自白犯行，雖於本院以當時係因為原審法
    官要求其認罪為由而爭執上開自白之證據能力。惟被告並未
    抗辯上開自白有何出於強暴、脅迫、利誘、詐欺、疲勞訊問
    、違法羈押或其他不正方法之情事，且其上開自白與卷內證
    據資料相符（理由詳如後述），堪認被告於上開原審審理時
    之自白，並未因遭受不當之對待而為與事實相違之供述，依
    據首揭法條之規定，自得作為本案之證據。
二、按被告以外之人於審判外之陳述，雖不符前四條之規定，而
    經當事人於審判程序同意作為證據，法院審酌該言詞陳述或
    書面陳述作成時之情況，認為適當者，亦得為證據；當事人
    、代理人或辯護人於法院調查證據時，知有第159條第1項不
    得為證據之情形，而未於言詞辯論終結前聲明異議者，視為
    有前項之同意；刑事訴訟法第159條之5定有明文。查，本判
    決下列認定事實所引用之證據資料（包含人證與文書證據、
    物證等證據），並無證據證明係公務員違背法定程序所取得
    ；而檢察官、被告對本院提示之卷證，亦均表示對於證據能
    力沒有意見而不予爭執，且迄至言詞辯論終結前亦未再聲明
    異議，本院審酌上開證據資料製作時之情況，尚無違法不當
    或證明力明顯過低之瑕疵，亦認以之作為證據，應屬適當。
貳、實體方面
一、訊據上訴人即被告甲○○固坦認為警於前揭時地查獲伊駕駛
    上開自小貨車等情不諱，惟矢口否認有何竊盜犯行，並辯稱
    ：該小貨車非伊竊取，當天伊係應「黃天合」所請，前往七
    堵火車站幫他把車開回去，把車還人家。伊於原審會承認犯
    罪係原審法官叫伊認罪，又原審有諸多應調查之調查未予調
    查，實有損害伊之利益，另伊可能因吸毒而患有精神疾病，
    耳朵有幻聽，伊知道錯了云云。
二、經查：
(一)前揭竊盜之事實，業據被告於原審審理時坦承不諱，並於原
    審法官訊問其關於偷車過程時，詳細供稱：當日凌晨時，由
    黃天合下手行竊，伊負責開車。伊到現場時車尚未發動，黃
    天合用扣案工具發動車後，再由伊開走。本件是伊和黃天合
    一起行竊，扣案工具是「黃天合」帶來的，他放在車上沒拿
    走，伊把它收一收，本件伊承認起訴書所記載的全部犯罪等
    語，有原審審判筆錄可憑（原審卷第35、36頁）。且其上開
    所述行竊方法，復與證人即被害人乙○○於警詢、偵查中供
    證：伊所有小自貨車鎖頭沒有遭破壞，但駕駛座的門邊有掉
    漆，但警方有從被告身上起出萬能鎖等語吻合（偵查卷第14
    、49頁），復有行竊所用之磨平六角板手2支、十字起子1支
    、一字起子1支及手套1副扣案可資佐證；此外，並有贓物領
    據1紙、查獲現場照片6張、扣案證物照片5張、被告所使用
    行動電話之通聯紀錄1份在卷可稽。況若被告當時未於現場
    參與行竊，怎可能對上述竊盜之經過情節瞭若指掌。由上
    足認被告於原審之自白與事實相符，堪採為本案認定被告犯
    罪之證據。是其於本院否認竊盜犯行，無非係事後避就之詞
    ，要無可信。
(二)又被告雖辯稱：伊當時係要開車回去歸還車主云云，惟據證
    人乙○○於偵查中供證：被告是開走整個車子，又開回來放
    到原處，被告只是把伊小貨車的車油用完，當天伊還不知道
    油箱蓋被撬開，伊於第二天加油時才知道等語（偵查卷第49
    頁），堪認被告自行將上開小貨車駛離原停放地點，有為自
    己不法所有之竊盜意圖。
(三)另被告以其可能因吸毒而患有精神疾病，耳朵有幻聽云云，
    然既未提出相關證據以實其說，且被告於偵審期間應訊時均
    對答正常，能瞭解訊問要旨，並無答非所問或語無倫次之情
    形，而對於其涉嫌竊盜乙節，猶提出為己有利之辯解，顯無
    精神病症之表徵，足見被告於行為時對外界事物仍有知覺理
    會及判斷作用，具有自由決定意思之能力，並未喪失此項能
    力，亦未較普通人之平均程度減退，顯然並非行為時因精神
    障礙或其他心智缺陷致不能辨識違法，依辨識而行為之能力
    亦未顯著減低之情形，併此敘明。
(四)綜上所述，被告前揭所辯，顯係事後卸責之詞，要難採信。
    本件事證已臻明確，被告犯行，洵堪認定，自應依法論科。
四、按刑法第321條第1項第3款之攜帶兇器竊盜罪，係以行為人
    攜帶兇器為其加重要件，此所謂兇器，其種類並無限制，凡
    客觀上足以對人之生命、身體、安全構成威脅，具有危險性
    之兇器均屬之，且祇須行竊時攜帶此種具危險性之兇器為已
    足，並不以攜帶之初有行兇之意圖為必要（最高法院79年臺
    上字第5253號判例參照）。查本案扣案之磨平六角板手2支
    、十字起子1支、一字起子1支，均屬鐵製物品，且質地堅硬
    ，倘持以朝人體揮、刺，對人之生命、身體、安全均足以造
    成傷害，具有危險性，自屬刑法上之「兇器」無疑。是被告
    與其同夥共同攜帶前揭工具行竊車輛，核其所為，係犯刑法
    第321條第1項第3款之攜帶兇器竊盜罪。其與真實姓名年籍
    不詳之成年男子「黃天合」就前揭犯行，有犯意聯絡及行為
    分擔，應論以共同正犯。復被告有事實欄所載之徒刑執行完
    畢前科，此有本院被告全國前案紀錄表在卷可稽，其於5年
    以內故意再犯本件有期徒刑以上刑之本罪，為累犯，應依刑
    法第47條第1項規定加重其刑。
五、原審以被告罪證明確，因而適用刑法第28條、第321條第1項
    第3款、第47條第1項等規定，並審酌被告前有2次竊盜及1次
    強盜前科，素行不端，其不思以正途賺取交通工具代步，而
    竊盜他人車輛，所為侵害他人之財產法益非微，暨其竊盜方
    式尚稱平和、竊取財物之價值及其犯後已有意歸還車輛，並
    於原審審理時坦承犯行之態度等一切情狀，量處被告有期徒
    刑八月，並以扣案之六角板手二支、十字起子及一字起子各
    一支、手套一副為共犯所有，供本案犯罪所用之物，依刑法
    第38條第1項第2款規定宣告沒收，尚無不合。被告上訴否認
    犯罪，徒執前詞指摘原判決為不當，為無理由，應予駁回。
據上論斷，應依刑事訴訟法第368條，判決如主文。
本案經檢察官呂光華到庭執行職務。
中    華    民    國    99    年    9     月    9     日
                  刑事第二十一庭審判長法  官  蔡聰明
                                      法  官  趙文
                                      法  官  楊力進
以上正本證明與原本無異。
不得上訴。
                                      書記官  彭威翔
中    華    民    國    99    年    9     月    9     日
附錄：本案論罪科刑法條全文
中華民國刑法第321條
（加重竊盜罪）
犯竊盜罪而有左列情形之一者，處 6 月以上、 5 年以下有期徒
刑：
一、於夜間侵入住宅或有人居住之建築物、船艦或隱匿其內而犯
    之者。
二、毀越門扇、牆垣或其他安全設備而犯之者。
三、攜帶兇器而犯之者。
四、結夥三人以上而犯之者。
五、乘火災、水災或其他災害之際而犯之者。
六、在車站或埠頭而犯之者。
前項之未遂犯罰之。

司法院資訊處製作；財團法人民間司法改革基金會備份。
